臺灣高雄地方法院刑事判決
110年度訴字第732號
公  訴  人  臺灣高雄地方檢察署檢察官
被      告  蘇承駿


選任辯護人  黃俊嘉律師
            黃郁雯律師
上列被告因傷害案件，經檢察官提起公訴（109年度偵字第19966
號），本院判決如下：
    主  文
蘇承駿犯傷害罪，處有期徒刑肆月，如易科罰金，以新臺幣壹仟
元折算壹日。
    事  實
一、蘇承駿與劉育彣為未同居之男女朋友，2人於民國109年8月2
    3日16時25分許，因感情問題在劉育彣位於高雄市○○區○○街0
    號15樓之3租屋處外發生爭吵，蘇承駿竟基於傷害之接續犯
    意，先徒手拉扯劉育彣雙臂，又踩踏劉育彣之右腳，致劉育
    彣受有雙上肢3×1公分瘀青、1×1公分瘀青、2×2公分瘀青、1
    ×0.2公分擦傷（2處）、右足4×3公分瘀血腫痛及右腳第五蹠
    骨骨折等傷害。
二、案經劉育彣訴由高雄市政府警察局三民第一分局報告臺灣高
    雄地方檢察署檢察官偵查起訴。
    理  由
壹、程序方面
    本判決所引用被告蘇承駿以外之人於審判外之陳述，檢察官
    、被告及辯護人於本院審理時均表示同意作為證據（見本院
    審訴卷第67、73頁、本院卷第77、79、127頁），本院審酌
    上開陳述作成時之情況，尚無違法不當及證明力明顯過低之
    瑕疵，認以之作為證據應屬適當，依刑事訴訟法第159條之5
    第1項規定，均有證據能力。
貳、實體方面
一、認定事實所憑證據及理由
    訊據被告固坦承於上開時、地與告訴人劉育彣發生爭執，嗣
    告訴人於109年8月24日至高雄市立聯合醫院就診，經診斷為
    上載傷勢，再於同年9月7日至澄和骨外科診所就診，亦經診
    斷為右足第五蹠骨基部骨折之事實，惟於審理時矢口否認有
    何傷害犯意及犯行，辯稱：我完全沒有傷害告訴人，只有與
    告訴人爭搶手機與皮夾，當天反而是告訴人打我3個巴掌，
    所以告訴人手部傷勢非我造成，且告訴人早在本案發生前就
    有右腳扭傷之傷勢，本案發生後告訴人先後至不同院所就診
    ，亦有主訴扭傷之情事，況告訴人於8月28日至澄和骨外科
    診所就診時，X光片上未見右足第五蹠骨基部有明顯斷痕，
    是告訴人右足第五蹠骨基部當時是否確有骨折已有疑問，縱
    有此傷勢，是否確為我所造成，均有疑問。即令告訴人真的
    受有此等傷勢，也不是我故意造成的，至多是拉扯過程中不
    慎踩踏到告訴人的腳，若我有心要傷害她，她的傷勢不會只
    有這樣云云。然查：
㈠、上開被告坦認部分，業據被告於警詢、偵訊及本院審理時自
    承在卷（見警卷第2頁正背面、偵卷第59至60頁、本院卷第7
    5、77頁、第156至157頁），核與告訴人於警詢、偵訊及本
    院審理時之證述相符（見警卷第4頁、偵卷第30頁、本院卷
    第128至130頁），並有告訴人之高雄市立聯合醫院受理家庭
    暴力事件驗傷診斷書、診斷證明書、病歷、澄和骨外科診所
    110年6月1日、同年11月25日回函、病歷及X光影像照片（見
    警卷第7至7-1頁、偵卷第139至143頁、本院卷第41、95頁）
    在卷可稽，此部分事實首堪認定。
㈡、另查：
 1、證人即告訴人於偵訊及本院審理時證稱：我和被告當時是未
    同居之男女朋友，當天因為感情問題發生爭吵，我要拿手機
    打給我父親時，被告擔心我會影響他的生意，就徒手拉扯我
    的雙臂、肩膀及手腕，還用他穿著鞋子的左腳，用力踩我沒
    穿鞋的右腳不放，當時被告的情緒是非常憤怒的，還大聲辱
    罵我，所以我相信這一腳是故意踩踏的，直到我說好痛他才
    放開，他踩完後沒多久我就看到我的右腳背紅腫，後來相隔
    大約1小時後我父親也到現場，他有看到我右腳側邊的局部
    紅腫，但因為當天是週日，我想說診所沒開，我就只有先冰
    敷，我當時也沒想說要報警，是我在當天晚上又接到被告打
    來的數通威嚇電話，加上翌日早晨我感到右腳劇烈疼痛，根
    本無法走路，我才在中午時分去掛急診。聯合醫院的醫師看
    到我右腳受傷紅腫瘀青的樣子後，就安排X光檢查，檢查後
    看到有骨裂就幫我打石膏，打完石膏我才去警局報案。後來
    在同年月25日我去中正骨科就診，醫師建議我改用固定鞋，
    因為石膏不方便且遇雨易融化，我就把固定鞋的型錄傳給被
    告，被告也答應買給我。我雖然在案發前，左、右腳都有扭
    傷，但與本次傷勢的起因和部位都不相同，右踝扭傷的位置
    在右踝關節的上方，這次踩踏受傷的位置則是右腳背外側，
    而且扭傷的傷勢之前就有就診過，也有照X光，醫師並沒說
    有骨折或骨裂之情形。這從我和被告在8月25日之對話中，
    被告有在問我我的腳有沒有比較好、可否走路，並說「是我
    害的」一語，可知他自己很清楚知道23日有踩傷我的腳，並
    不是之前的舊傷。至於澄和骨外科診所8月28日之診斷，是
    因為當天我的主治醫師不在，所以由另1位醫師看診，我當
    時雖然有告訴醫師我是因為又被踩傷才去看診，當時我被踩
    傷的部位也還有紅腫瘀青，但該醫師可能誤以為我是因為之
    前的腳踝扭傷去看診，所以拍攝X光後說看不清楚有無骨裂
    ，我是直到9月7日再回去找我的主治醫師，請他從各個角度
    拍X光後，才確定有骨折等語（見偵卷第30、104頁、本院卷
    第128至145頁）。
 2、告訴人所證上開拉扯至手部受傷之情，被告於警詢時既已坦
    承於事實欄所載時、地，有與告訴人發生拉扯，並可能導致
    告訴人雙手瘀青等節（見警卷第2頁），於本院亦供稱警詢
    筆錄記載內容與其所述相符，當時所述均係出於自由意志等
    語（見本院卷第158頁），核與告訴人上開證述相符，並有
    前揭高雄市立聯合醫院受理家庭暴力事件驗傷診斷書、診斷
    證明書、病歷在卷可佐，足徵告訴人所證並非杜撰，當足認
    定被告有故意拉扯之傷害行為，告訴人所受手部傷勢，亦與
    被告之傷害行為有相當因果關係，告訴人所受雙上肢3×1公
    分瘀青、1×1公分瘀青、2×2公分瘀青、1×0.2公分擦傷（2處
    ）等傷勢，確為被告故意拉扯之傷害行為所致。
 3、告訴人所證右腳遭被告踩踏受傷乙情，核與證人即告訴人之
    父劉鎮雄於偵訊時證稱：案發當天告訴人有打電話給我，說
    被告和她爭吵後，踩她的腳後就離開，我馬上過去告訴人家
    中，有看到她右腳紅腫，但因為當天是星期天，所以先讓她
    冰敷等語（見偵卷第95頁）相合，尚有高雄市立聯合醫院受
    理家庭暴力事件驗傷診斷書、診斷證明書、病歷、中正脊椎
    骨科醫院診斷證明書、病歷、澄和骨外科診所病歷、告訴人
    提出與被告之對話錄音譯文、通訊軟體對話擷取照片、被告
    購買輔具之收據及照片（見警卷第7至7-2頁、偵卷第44至45
    頁、第61至71頁、第107至117頁、第141至143頁、第147至1
    49頁、本院審訴卷第83至217頁、本院卷第51至62頁）在卷
    可憑，同可徵2人所證非虛，被告確有刻意以腳踩踏告訴人
    右腳之舉。
 4、復審諸告訴人於109年8月24日12時22分許至高雄市立聯合醫
    院就診，係經醫師看到右腳有4×3公分瘀血腫痛後，進一步
    安排X光確認是否有骨頭損傷，經X光判讀臆斷為「右腳第5
    蹠骨疑似骨裂」，且瘀血腫痛位置與疑似骨裂位置相同，可
    判定為相同原因造成，告訴人之右腳如遭人以腳踩踏，是足
    以造成疑似骨裂之傷勢，方診斷為右腳第5蹠骨骨折，有高
    雄市立聯合醫院110年11月29日回函及圖示、病歷、X光影像
    照片在卷可參（見本院卷第47至62頁、第97、99頁），是聯
    合醫院醫師既係依外觀檢查所見傷勢，進而以X光影像確認
    骨頭損傷情形後，判定為告訴人遭人以腳踩踏後，造成右腳
    第5蹠骨骨折之傷勢，所為認定即非無據。醫師所為傷勢成
    因之認定復與告訴人所證受傷情節一致，告訴人所證右腳第
    5蹠骨因遭被告用力踩踏而骨折乙節，當非虛構而可採信。
 5、再參以本案發生時間為109年8月23日17時許，告訴人於翌  
    日（24日）12時22分許至聯合醫院就診驗傷，檢出上開傷勢
    ，有告訴人之家庭暴力事件驗傷診斷書可查，告訴人就醫時
    間與案發時間相隔並非甚長，醫師又係基於專業知識及前述
    實際檢查結果為診斷，應不至於將舊傷誤診為新傷。況依告
    訴人至中正脊椎骨科醫院與澄和骨外科診所就診之紀錄觀之
    （見偵卷第139、145頁），告訴人於109年8月18日前，並無
    右足因傷就診之紀錄，僅於同年月18日有因右踝扭傷至澄和
    骨外科診所就診，告訴人對此亦證稱：該次扭傷之位置與本
    次遭踩踏受傷之位置不同等語（見本院卷第131、143頁），
    並有當庭拍攝之2次受傷部位照片可稽（見本院卷第169、17
    1頁），足徵並無證據可證告訴人之右腳第5蹠骨早於109年8
    月23日前即已因傷骨折或骨裂，是告訴人右腳第5蹠骨骨折
    之傷勢，既為受傷後於合理之時間內就醫，經醫師以外觀檢
    查及X光影像檢查後確認，受傷位置、型態與告訴人所證傷
    害方式亦相符合，復無證據可認定該骨折傷勢早於8月23日
    遭被告踩踏前即已存在，當可認定此傷勢確為8月23日遭被
    告踩踏所致，與被告之傷害行為間有相當因果關係。
㈢、被告辯解及有利證據均無可採之理由：
 1、澄和骨外科診所固函覆稱：告訴人曾於109年8月28日因右踝
    痛回診，經X光照射並未見骨折等語，有該診所110年6月1日
    回函及告訴人病歷在卷（見偵卷第139至143頁），惟該診所
    另函覆稱：告訴人於109年8月28日就診時，X光主要照射位
    置在右踝，但右足腳趾於X光上亦可辨識，經再詳細檢視，
    當時告訴人右足第5蹠骨基部未見明顯斷痕等語，有該診所1
    10年11月25日回函及X光影像照片可按（見本院卷第41、93
    頁）。是觀諸澄和診所前揭回函，已可知當次X光並非針對
    右足第5蹠骨進行照射。再經比對澄和診所8月28日X光影像
    及該診所9月7日X光影像、聯合醫院8月24日X光影像，可知
    澄和診所9月7日影像及聯合醫院所攝影像，均有告訴人右腳
    腳趾朝上、自右腳外側或上方進行攝影之影像，有X光片檔
    案擷取照片在卷（見本院卷第95至99頁）；反觀澄和診所8
    月28日影像，卻係告訴人右腳腳趾朝下所拍攝之影像，亦有
    該次X光片檔案擷取照片可參（見本院卷第93頁），益見告
    訴人所證8月28日係因醫師拍攝角度及位置不完整，始看不
    出骨折等節，並非全然無據，澄和診所8月28日之X光影像，
    既有拍攝角度及位置不完全之情，即不能排除係因照射位置
    及角度等緣故，導致該次X光影像無法清楚判斷右足第5蹠骨
    基部有無斷痕，同難遽為有利被告之認定。
 2、告訴人另於同年月25日至中正脊椎骨科醫院就診，該次就診
    病歷之主訴雖記載為「r't lat foot pain psot sprain ye
    sterday」（見偵卷第149頁），惟告訴人於本院已證稱：我
    當時有跟醫生說我是昨天去聯合醫院照X光發現骨折骨裂等
    語（見本院卷第145頁），且經本院函詢上開主訴記載之意
    義為何，中正脊椎骨科醫院亦函覆本院稱：該段主訴記載之
    「psot」為「post」之誤，病患之主訴即為昨日扭傷，右足
    外側疼痛等語，有該院110年11月25日函覆在卷（見本院卷
    第45頁），可徵告訴人主訴之疼痛位置，與聯合醫院、澄和
    診所認定之骨折位置始終一致，自不因中正脊椎骨科醫院病
    歷記載之主訴內容，可能未與告訴人之陳述完全相符，即認
    告訴人歷次主訴歧異而不可採。
 3、至告訴人於109年8月24日至高雄市立聯合醫院進行X光攝影
    後，固經攝影醫師判讀為「右腳蹠骨正常、無骨折」（原文
    為：The right foot is within normal, including ...me
    tatarsals.... No fracture.），有該院一般攝影報告單在
    卷（見本院卷第62頁），然主治醫師既係先看到告訴人右腳
    有4×3公分瘀血腫痛後，始安排X光確認是否有骨頭損傷，經
    比對瘀血腫痛位置與疑似骨裂位置相同，方判定為相同原因
    造成，並非單純依X光影像進行判讀，已如前述，且主治醫
    師於病歷中之評估欄（Assessment）亦記載「疑似右腳第5
    蹠骨骨折」（suspect right 5th metatarsal fracture）
    （見本院卷第57頁），自應以有綜合外觀檢查及影像檢查結
    果後為右腳第5蹠骨確有骨折之判定，較為完整可信，攝影
    醫師之判定尚不足為有利被告之認定。　　
 4、末被告辯稱僅係拉扯過程中不慎踩踏到告訴人，並無傷害故
    意云云，然告訴人已清楚證稱被告當時情緒極為憤怒，復大
    聲辱罵，應係故意踩踏等語，且被告僅踩踏一腳，踩踏之力
    道卻足以造成告訴人骨頭損傷，顯見被告踩踏力道非輕，應
    無可能係不慎踩踏所致，被告此部分辯解同無可採。　　
㈣、綜上所述，被告雖否認犯行，但有前揭證據可資認定，被告
    有傷害之犯意及犯行甚明，所辯即無可採。本案事證明確，
    被告上揭犯行洵堪認定，應依法論科。
二、論罪科刑
㈠、核被告所為，係犯刑法第277條第1項之傷害罪。其徒手拉扯
    及以腳踩踏告訴人的數個舉動，均係基於傷害之單一決意為
    數個舉動，侵害同一法益，數舉動間具時、空上之緊密關聯
    ，依一般社會通念，難以強行分開，應評價為數個舉動之接
    續施行，合為包括一行為之接續犯予以評價為當，僅論以單
    一之傷害罪。
㈡、爰審酌被告為智識正常之成年人，竟未能理性處理糾紛，僅
    因感情問題與告訴人發生爭執，便出手拉扯並以腳用力踩踏
    告訴人，致告訴人受有前述傷勢，顯然欠缺尊重他人身體法
    益之觀念，犯罪之動機、目的及手段均甚值非難，造成之傷
    勢亦非輕微。復於本案偵、審過程始終否認犯行，並拒絕與
    告訴人和解、賠償（見偵卷第104頁、本院審訴卷第67頁、
    本院卷第75頁），難認有悔意及彌補損失之誠意，應併審酌
    告訴人之意見（見本院卷第161至162頁），據為量刑之依據
    。又有侵占及誣告之前科（均不構成累犯），有其前科表在
    卷，素行亦非甚佳。惟念及被告犯後已有購買柺杖及護具等
    輔具予告訴人，有上開被告購買輔具之收據、照片及2人之
    對話紀錄可按，對告訴人所造成之痛苦已稍有彌補，應納入
    量刑因子一併審酌，暨被告為高中畢業，目前從事金融業，
    月收入約新臺幣5、6萬元，家境普通（見本院卷第159頁）
    等一切情狀，量處如主文所示之刑，並諭知易科罰金之折算
    標準。
據上論斷，應依刑事訴訟法第299條第1項前段，判決如主文。
本案經檢察官陳建烈提起公訴，檢察官周容到庭執行職務。
中　　華　　民　　國　　111 　年　　4 　　月　　28　　日
                  刑事第三庭    審判長法　官  林青怡
                                      法  官  胡家瑋
                                      法　官  王聖源
以上正本證明與原本無異。
如不服本判決應於收受送達後20日內向本院提出上訴書狀，並應
敘述具體理由；如未敘述上訴理由者，應於上訴期間屆滿後20日
內向本院補提理由書（均須按他造當事人之人數附繕本）「切勿
逕送上級法院」。
中　　華　　民　　國　　111 　年　　4 　　月　　28　　日
   　　　　　　　　　　　　　　　　　 書記官  陳瓊芳
附錄本案論罪科刑法條：
刑法第277條第1項：傷害人之身體或健康者，處五年以下有期徒
刑、拘役或五十萬元以下罰金。